【裁判字號】    89,易,600
【裁判日期】    890224
【裁判案由】    傷害
【裁判全文】
臺灣高雄地方法院刑事判決                          八十九年度易字第六號
    公  訴  人  臺灣高雄地方法院檢察署檢察官
    被      告  甲○○
                乙○○
右列被告因傷害案件，經檢察官提起公訴（八十八年度偵字第一六０五二號），本院
判決如左：
    主    文
甲○○、乙○○，均無罪。
    理    由
一、公訴意旨略以：被告甲○○、乙○○為父女關係，於民國（下同）八十八年六月
    二十八日上午十時許，因確認本票債權不存在之民事債權債務事件，在高雄縣鳳
    山市○○路九十六號「臺灣高雄地方法院鳳山簡易庭」開完庭後，在該簡易庭旁
    之停車場內，先與丙○○發生口頭爭執，繼而竟基於共同傷害人身體之犯意聯絡
    ，動手拉扯丙○○，致丙○○受有右肩關節扭傷，右前臂、右上臂等多處擦傷、
    右大腿、右小腿多處挫傷等傷害，因認被告甲○○、乙○○二人犯有刑法第二百
    七十七條第一項之傷害罪嫌云云。
二、按犯罪事實應依證據認定之，無證據不得推定其犯罪事實，又不能證明被告犯罪
    者，應諭知無罪之判決，刑事訴訟法第一百五十四條、第三百零一條第一項前段
    分別定有明文。而告訴人或自訴人之指訴，本以使被告受刑事訴追或處罰為目的
    ，故其陳述是否與事實相符，自應調查其他證據，以資審認，苟其所為攻擊之詞
    ，尚有瑕疵，則在此瑕疵未予究明以前，即不能遽採為斷罪之基礎（最高法院六
    十九年臺上字第一五三一號判例參照）。又認定犯罪事實，所憑之證據，雖不以
    直接證據為限，間接證據亦包括在內，然無論直接或間接證據，其為訴訟上之證
    明，須於通常一般之人均不致於有所懷疑，而得確信其為真實之程度者，始得據
    之為有罪之認定，倘其證明尚未達到此一程度，而有合理性懷疑之存在時，即無
    從為有罪之認定，此亦經最高法院著有七十六年臺上字第四九八六號判例可資參
    照。
三、本件公訴人認被告甲○○、乙○○共同涉有刑法第二百七十七條第一項傷害罪嫌
    ，無非以告訴人之指訴，並有驗傷診斷書一紙附卷可按，及事後至現場處理之證
    人即警員鍾建榮之證述，並告訴人在現場至警員趕到現場相距僅三、五分鐘，且
    依告訴人受傷之部位，告訴人所受傷害不可能係自己所為，而應係外力所為，為
    其依據。訊之被告甲○○堅決否認有何傷害犯行，辯稱：我們之間的訴訟從八十
    五年到現在，若要傷害他早就傷害他了，且當天開完庭在法院停車場，那麼多人
    ，我也不可能傷害他。我出法庭，我告訴他告那麼久了，息事寧人，他就一直罵
    我，我女兒才說他講話不要這麼難聽等語；訊之被告乙○○堅持否認有何傷害犯
    行，辯稱：當天開完庭，我們只是跟他說他欠我們錢，也沒有打，他且我剛開過
    刀脊椎有傷，我不可能與他拉扯，若與他拉扯或打他，我也可能脊椎受傷等語。
    經查，
  (一)本件告訴人丙○○，(1)於八十八年六月二十八日下午至臺灣高雄地方法院檢察署
    按鈴申告時係指訴：「八十八年六月二十八日上午十點在高雄地方法院鳳山簡易
    法庭庭畢後，被告二人動手打我。（與王文與、乙○○何關係？）債務關係。（
    何人看到？）看到的人不敢出面作證。」等語；(2)嗣於檢察官偵訊時則指訴：「
    他是開庭後打我，是在法院停車場打的，有報警，但打現場沒證人。（你們當時
    有無拉扯？）沒。」等語（偵查卷第十頁正面）、「（那天他們如何打你？）用
    手。用皮包打我的右，方因我正開車門要回去，他們就動手打我。（拉扯中有摔
    到地上？）有。（法警有看到否，或其他證人？）沒，那天我被打後馬上到法庭
    告訴法官，法官叫我到法警室。」等語（偵查卷第二十四頁背面、第二十五頁正
    ）、「（證人找到否？）有，地院法警李國財、吳國誠，其中一個是他打電話給
    派出所鍾達榮，且由他帶我傷。」等語（偵查卷第二十八頁背面）；(3)嗣經警察
    於八十八年七月十六日補作筆錄時則指訴：「我於六月二十八日十時二十五分左
    右在鳳山市○○路簡易法庭前被人打傷。我被甲○○、乙○○兩人共同打傷。乙○○先抓向我右手，又用皮包丟我，然後甲○○就朝我拳打腳踢，造成我右半邊
    身體多處受傷。因我告王正旭債權不存在，而於六月二十八日甲○○、乙○○代
    表出庭，開完庭出來簡易法庭時，他們兩人就先上前罵我繼而把我打傷。」等語
    （偵查卷第三十五頁）；(4)嗣於本院審理時指訴：「當天在民事第一庭開完庭，
    我們走出去在停車場，我正要開車門，乙○○先走過來，就罵我，又用皮包打我
    ，說我欠他錢不還，乙○○拿公事包，用手抓我胸口的地方，改稱抓我肩膀，用
    另一手拿皮包摔我，我用右手擋他，接著他父親甲○○靠過來打我，我無法分清
    楚他們如何打我。（乙○○用皮包摔你何處？）先摔到我的頭部，我都是右邊受
    傷，不清楚他們打我哪裡，我喊救命，我跑回法庭跟民事第一法庭法官說他們打
    我，法官叫我去法警室，我告訴法警，法警報案，之後警員過來，送我到大東醫
    院驗傷。（當天有無與被告二人拉扯？）沒有，只有被告二人打我，拳打腳踢的
    ，我有摔倒在地上，我爬起來時，右腳有被車門割傷。」等語。如是，以告訴人
    之指訴而言，告訴人與被告乙○○、甲○○間，究竟有無發生拉扯，告訴人於
    按鈴申告時並未提及，而於偵查時初則指訴並無拉扯，嗣則指訴有拉扯，且致其
    摔倒在地上，而於警察補訊時則又未指訴，而於本院審理時則又回答沒有，已然
    前後不一致；告訴人對於有無證人目擊，初則指訴有人看到，但不敢出面作證
    ，嗣則指訴打的現場沒有證人。如是，究竟有無目擊證人，告訴人先後指訴不一
    致，則究竟有無證人，抑或是有目擊證人而該證人經其請求後不敢出面作證；
    再以，告訴人於警訊補訊時指訴被告乙○○先行抓向其右手，於本院審理時則先
    指訴被告乙○○先抓其胸口，後又改稱係用手抓其肩膀，另一手拿皮包摔他，如
    是，究竟被告乙○○係如何動手打告訴人，告訴人前後指訴已不一致；再以，
    告訴人指訴被乙○○持皮包摔其頭部，則告訴人事後即到醫院驗傷，然觀之驗傷
    診斷證明書，則為何其頭部竟無任何傷勢之記載；矧，告訴人經本院質以被告
    甲○○、乙○○二人究竟毆打其身體之何部位，其竟回答「我都是右邊受傷，不
    清楚他們打我哪裡」等語，如是，既然是身體右邊受傷，竟不知何處被毆打，且
    以告訴人指訴被告甲○○、乙○○二人係對其拳打腳踢，則在被告二人甲○○、
    乙○○，若真基於傷害之故意毆打告訴人，且對告訴人「拳打腳踢」，則被告甲○○、乙○○竟僅攻擊告訴人身體之右半邊，均有違於常理。
  (二)至於證人即警員鍾達榮於時係證述：「那天我巡邏有法警報案後，我到現場，現
    場只有一羅小姐在法警室旁，並沒自到二被告，斯時外表看起來有傷。」等語。
    如是，證人鍾達榮並未親眼目睹被告甲○○、乙○○二人有何共同傷害告訴人之
    行為，其僅係證述告訴人外表看起來有傷而已。是以，縱使告訴人外表看起有傷
    ，亦尚難僅憑證人之證詞即推定被告甲○○、乙○○二人即有毆打告訴人之行為
，更何況告訴人之指訴已然存有瑕疵，有如前述，更難以以推定方式，認定被告
    甲○○、乙○○二人有何傷害之行為。至於告訴人雖由證人鍾達榮陪同至大東醫
    院驗傷，確有如驗診斷證明書所載之傷害，亦僅能認為告訴人受有傷害而已，尚
    不能以此驗傷診斷證明書，推定該傷害即為被告甲○○、乙○○二人所為。至於
    被告甲○○、乙○○二人雖不否認在現場與告訴人曾發生爭吵，然以被告（王正
    旭之訴訟代理人）與告訴人間，已因債權債務糾紛，彼此間爭訟多年，此有本院
    八十五年度訴字第一六三五號民事判決卷可查，且告訴人亦不否認有債務關係，
    如是，彼此間因債權債務關係，發生爭執，乃屬當然之事，然並不能因彼此間發
    生爭吵，即推定被告甲○○、乙○○二人必然有傷害告訴人之行為。
  (三)綜上，告訴人前後指訴即存有瑕疵，且亦有違常理，尚難遽以採信，並進而僅憑
    告訴人所提出之驗傷診斷證明書，即據以為被告甲○○、乙○○不利之認定。是
    以，被告甲○○、乙○○二人所辯渠等並未出手毆打告訴人等語，尚屬可信，此
    外並無其他積極證據足認被告甲○○、乙○○有傷害之犯行，揆諸前揭說明，其
    犯罪自屬不能證明，自應為被告甲○○、乙○○無罪之諭知。
據上論斷，應依刑事訴訟法第三百零一條第一項前段，判決如主文。
中      華      民      國    八十九    年      二      月    二十四    日
                                  臺灣高雄地方法院刑事庭
                                      法  官  顏  世  傑
右正本證明與原本無異。
如不服本判決，應於判決送達後十日內，向本院提出上訴狀。
                                      書記官  呂  怜  勳
中      華      民      國    八十九    年      二      月    二十四    日


司法院資訊處製作；財團法人民間司法改革基金會備份。
